臺灣高等法院刑事判決　　　　　　　　 94年度上易字第972號
上　訴　人　臺灣臺北地方法院檢察署檢察官
被　　　告　甲○○
上列上訴人因被告偽造文書案件，不服臺灣臺北地方法院92年度
易字第2058號，中華民國94年5月6日第一審判決（聲請簡易判決
處刑案號：臺灣臺北地方法院檢察署92年度偵緝字第1429號），
提起上訴，本院判決如下：
    主  文
上訴駁回。
    理  由
一、本件聲請簡易判決意旨略以：被告甲○○明知其居留大陸地
    區期間，並未通過大陸地區之合法考試程序取得中華人民共
    和國機動車駕駛證正證（證號：000000000000
    000號，下稱大陸地區駕駛執照），竟以人民幣六千元之
    代價，向大陸地區真實姓名年籍不詳之人購買偽造之大陸地
    區駕駛執照後，於民國八十九年八月十四日，持上開偽造之
    大陸地區駕駛執照前往位於臺北市○○路○段二十一號之臺
    北市監理處，申請換發中華民國汽車駕駛執照而行使，致使
    該監理機關承辦之公務員誤信為真，據以登載於所掌之公文
    書上，並換發中華民國汽車駕駛執照交予其持用，足生損害
    於監理機關所掌監理業務之正確性。因認被告涉犯刑法第二
    百十六條、二百十二條行使偽造特種文書罪、同法第二百十
    四條使公務員登載不實罪嫌云云。
二、按犯罪事實應依證據認定之，無證據不得認定犯罪事實；不
    能證明被告犯罪者，應諭知無罪判決，刑事訴訟法第一百五
    十四條第二項、第三百零一條第一項分別定有明文。
三、公訴人認被告甲○○有行使偽造特種文書、使公務員登載不
    實之犯行，無非係以被告於偵查中之供述及財團法人海峽交
    流基金會（下稱海基會）九十年八月二十一日（90）惠（法
    ）字第○一五二五一號函及其附件等資料為其論據，訊據被
    告固坦承持大陸地區駕駛執照至臺北市監理處換發中華民國
    汽車駕駛執照之事實，惟堅詞否認有何行使偽造特種文書、
    使公務員登載不實之犯行，辯稱：伊所持以換發中華民國汽
    車駕駛執照之大陸地區駕駛執照，係伊在福州市參加考試所
    取得，並非偽造者等語，並提出經海基會以財團法人海峽交
    流基金會（九二）核字第○五○七二二號證明認證之中華人
    民共和國福建省福州市公證處所出具公證書（二○○三榕公
    證內民字第一二五四七號公證書）以資證明。經查：檢察官
    所引以證明被告犯罪之上揭海基會函及附件，雖於附件福州
    市公安局交通警察支隊函中載明：「近日貴會來函查詢，二
    八四份駕駛證．，真偽情況，現經我所徵與舊檔核實，只有
    二十一份為真實駕駛執照。」等語，於所指真實駕駛執照名
    冊中未列入被告姓名，而被告提出上揭大陸地區駕駛執照，
    向臺北市監理處申請換領中華民國汽車駕駛執照，此有原審
    卷附臺北市監理處九十三年四月二十七日北市監二字第○九
    三六一二八二○○○號函足按，似認被告有持用偽造之大陸
    地區駕駛執照換領中華民國汽車駕駛執照之犯行。惟上揭公
    安局交通警察支隊函件，僅採正面表列之方式，將二百八十
    四份查證名冊中其認定真正之駕駛執照人名列出，未列名者
    所持之證照，是否偽造？又如何偽造均未具體表明，故原審
    檢具被告所提出之公證書（含被告所使用之大陸地區駕駛執
    照影本）、海基會函及所附福州市公安局交通警察支隊函件
    ，透過海基會轉請福建省公證員協會就本件被告所持用之大
    陸地區駕駛執照之真偽為個案查詢，結果為：「（二○○三
    ）榕公證內民字第一二五四七號公證書是福州市公證處出具
    的。當事人甲○○的駕駛證是福州市公安局車輛管理所出具
    的，但有效期限只至二○○二年十月二十九日」，此有海基
    會九十四年一月七日海德（法）字第○九四○○○○一五三
    號函及所附福建省公證人協會（二○○四）閩核字第八十六
    號查證回函、福州市公安局車輛管理所甲○○機動車駕駛證
    申請表一份在卷可稽，該函雖未同時釋明福州市公安局交通
    警察支隊函件未列被告所持用證照為真正之原因，然原審此
    一查證結果，係針對被告之證照資料單一事件查詢，與公訴
    人出具上揭檢附二百八十四份資料之總體查證結果，自較正
    確而不易發生誤判，此一結果堪以採認，而本院審理時被告
    亦提出八十五年十月二十九日機動車駕駛證申請表一份為憑
    ，是被告所辯：伊提出換領之大陸地區駕駛執照非屬偽造者
    等語，應非虛偽。既公訴人用以證明被告犯罪之大陸地區駕
    駛執照，業經證明係由大陸地區主管機關依法核發而非偽造
    者，即無證據證明被告行使偽造特種文書之犯行，公訴人又
    未舉出其他積極之證據足資證明被告有行使偽造特種文書罪
    行，則被告持上揭大陸地區駕駛執照換領中華民國汽車駕駛
    執照之行為，難認與刑法使公務員登載不實之構成要件符合
    ，此外，復查無其他積極證據足以證明被告有上揭偽造文書
    之犯行，原審為無罪之諭知，自無不合。公訴人上訴意旨仍
    執陳詞，認被告涉有刑法第二百十六條、二百十二條行使偽
    造特種文書罪、同法第二百十四條使公務員登載不實罪嫌云
    云，即無理由，其上訴應予駁回。
據上論斷，應依刑事訴訟法第368條，判決如主文。
本案經檢察官郭啟東到庭執行職務。
中　　華　　民　　國　　94　　年　　8　　月　 　24　　日
　　　　　　　　　刑事第十九庭審判長法　官  葉騰瑞
　　　　　　　　　　　　　　　　    法　官  劉壽嵩
　　　　　　　 　 　　　　　　　　　法　官  莊明彰
以上正本證明與原本無異。
不得上訴。
                                    書記官  廖逸柔
中　　華　　民　　國　　94　　年　　8 　　月　　24　　日
